臺灣新竹地方法院民事簡易判決
110年度竹東簡字第102號
原      告  彤雲山莊社區管理委員會

訴訟代理人  臣忠漢  
            彭首席律師
複  代理人  張奕靖  
被      告  李志毅  

訴訟代理人  鄭家羽律師（言詞辯論終結後解除委任）
上列當事人間請求給付管理費事件，本院於民國111 年6 月21日
辯論終結，判決如下：
    主      文
被告應給付原告新臺幣參萬貳仟柒佰貳拾柒元，及自民國一一○
年三月二十二日起至清償日止，按週年利率百分之五計算之利息
。
訴訟費用由被告負擔。
本判決得假執行。
    事實及理由
壹、程序方面：
    當事人法定代理人代理權消滅者，訴訟程序在有法定代理人
    承受其訴訟以前當然停止；第168 條至第172 條及前條所訂
    之承受訴訟人，於得為承受時，應即為承受之聲明；聲明承
    受訴訟，應提出書狀於受訴法院，由法院送達於他造，民事
    訴訟法第170條、第175條第1項、第176 條分別定有明文。
    經查，原告法定代理人原為戴興仁，嗣於訴訟程序進行中變
    更為臣忠漢，有原告所提新竹縣寶山鄉公所111年1月19日寶
    工字第1110000212號有關原告主任委員變更之同意備查函在
    卷可憑(見本院卷二第329頁)，並經其新任法定代理人臣忠
    漢具狀聲明承受訴訟（見本院卷二第327頁），經核與前揭
    法條規定相符，應予准許。
貳、實體方面：
一、原告主張：原告為彤雲山莊社區（下稱系爭社區）管理委員
    會，被告李志毅為原告所管理之系爭社區之區分所有權人，
    依系爭社區規約第1條、第17條之約定，住戶及區分所有權
    人均負有繳納每半年新臺幣（下同）7,200 元（東A區、中
    區、北區：管理6,000元、電梯維護1,200元）、6,000元（
    東B區、南區、別墅各區）管理費之義務，採預收方式，於
    每年3 月、9 月繳費，若未在規定之日期前繳納應繳金額時
    ，原告得訴請法院命其給付應繳之金額，及另外收取按週年
    利率5﹪計算之遲延利息。詎被告李志毅未依約繳納如附表所
    示期間之管理費，迭經原告催討，均不獲置理。另與被告李
    志毅相同情形之26號、28號3樓住戶早已申請合併住戶證明
    始以一戶計算收取管理費，是於被告李志毅於提出合併症明
    前，被告李志毅仍須依系爭規約內容繳交管理費。為此，爰
    依公寓大廈管理條例第21條之規定及系爭社區規約第17條第
    1、2、4項之約定提起本件訴訟，請求被告李志毅給付合併
    前所積欠之管理費30,000元及由每名被告平均分擔之本件律
    師費用各為2,727元，合計32,727元等語。並聲明：㈠被告應
    給付原告32,727元，及自起訴狀繕本送達翌日起至清償日止
    ，按週年利率5%計算之利息。㈡願供擔保，請准宣告假執行
    。
二、被告李志毅則以：伊於102年8月購買系爭社區內26號4樓、2
    8號4樓等兩戶已打通之房地（下稱系爭房地），系爭房地係
    位於系爭社區南區無電梯設備之大樓，伊與前手屋主即訴外
    人鄭嘉雄當時均致電予時任系爭社區管理委員會之主任委員
    即訴外人林光烈求證係以「戶」為收費標準，系爭房地雖為
    兩個門牌號碼，但因兩戶已打通，且屋內僅有一戶住家，對
    外僅有單一出入口，水費、瓦斯費之計費錶亦僅有一個，故
    伊向來僅繳納26號4樓之一戶管理費，顯見原告亦認同被告
    負擔一份管理費為宜；而伊樓下（26號3樓、28號3樓）住戶
    屋況與伊同為兩戶打通之房型，該住戶於109年3月間購買後
    同與伊面臨管理費應如何繳納之問題，經該住戶前屋主之協
    調後僅需繳納一份管理費，伊向現任主任委員詢問後始知因
    該住戶之房屋權狀及稅單均已整編為一張，原告僅以形式文
    件或相關證明作為表彰合併住戶之證據方法，卻不問該住戶
    提出時點為何，獨厚於該住戶，對從買受後自始至終實際使
    用上均為合併成一戶之伊甚為不公。然系爭社區規約第17條
    第4項規定管理費之繳款單位以獨立門牌為計算基準，與民
    法第799條之1第3項規定不符，亦違反誠信原則、比例原則
    、公平正義之原則、使用者付費原則，且屬民法第148條之
    權利濫用，故上開規約內容依民法第71條規定無效，伊認為
    應以坪數計算較為公平，原告採用獨立門牌號碼計費並不合
    理。而原告於109年5月13日系爭社區109年第20屆第4次管理
    委員會以臨時決議因26號、28號3樓住戶已提出合併證明而
    取消該戶之欠繳管理費單，同時提及伊亦有相同問題，請伊
    提出合併證明，否則仍依法追討積欠之管理費，惟伊已於11
    1年3月18日向新竹縣竹東地政事務所（下稱竹東地政事務所
    ）申請建物合併（26號、28號4樓之建物），並提出合併證
    明，伊與上開住戶屬相同情形，應比照辦理，故伊僅需繳納
    一戶管理費即可，並無欠繳管理費甚明，則原告之請求顯無
    理由等語置辯。並聲明：原告之訴駁回。
三、得心證之理由：
　㈠原告主張之上開事實，業據提出新竹縣寶山鄉公所109年11月
    27日寶工字第1090004211號函、公寓大廈管理組織報備證明
    、建物登記第一類謄本、系爭社區規約、原告寄發之存證信
    函及中華郵政掛號郵件收件回執、被告之戶籍謄本等件為證
    ，核屬相符，自堪信為真正。
　㈡按「區分所有權人或住戶積欠應繳納之公共基金或應分擔或
    其他應負擔之費用已逾2 期或達相當金額，經定相當期間催
    告仍不給付者，管理負責人或管理委員會得訴請法院命其給
    付應繳之金額及遲延利息」，公寓大廈管理條例第21條定有
    明文。次按系爭規約第17條第1、2、4項約定：「一、為充
    裕共用部分在管理上必要之經費，區分所有權人應遵照區分
    所有權人會議議決之規定向管理委員會繳交下列款項：（一
    ）公共基金。（二）管理費（具有電梯之公寓，另需繳交電
    梯維護費。」、「二、管理費（電梯維護費）之收繳（一）
    管理費（電梯維護費）之分擔基準，由各區分所有權人依照
    區分所有權人會議之決議分擔之。（二）管理費（電梯維護
    費）之收繳程序及支付方法授權管理委員會訂定。（三）管
    理費已足敷第十八條第二款開支為原則。（四）計費週期與
    繳納時間、金額：繳款單位以獨立門牌區分所有權人為繳納
    當事人，每半年一次。⒈計費週期：每年區分上、下半年兩
    期，上半年為每年3月1日至8月31日止；下半年為9月1日至
    翌年2月28日止。⒉繳費期限：上半年：3月1日至3月31日止
    （1個月）下半年：9月1日至9月30日止（1個月）每年2、8
    月份下旬，管理委員會將會發出下期管理費繳納通知單，通
    知單將會註明應繳期別、金額及併附欠繳期別、金額繳納通
    知單。依法管理費之責任為區分所有權人，承租人僅是代為
    繳款者，故管理委員會只認定區分所有人必須負起繳納管理
    費之責。管理費繳納通知單發至區分所有權人名冊之通訊地
    址，若通訊地址異動，應自行至管理委會修正通訊資料，但
    管理費繳納之責任仍需由區分所有權人自行承擔。（五）每
    期/每戶繳費金額：管理費由區分所有權人會議之決議分擔
    之。⒈東A區：7,200元（管理6,000、電梯維護1,200）。⒉東
    B區：6,000元。⒊中區：7,200元（管理6,000、電梯維護1,2
    00）。⒋南區：6,000元。⒌北區：7,200元（管理6,000、電
    梯維護1,200）。⒍別墅各區：6,000元。管理費收據請各區
    分所有權人注意保管。」、「四、管理費積欠之處理（一）
    區分所有權人或住戶若在規定之日期前積欠應繳納之管理費
    或應分擔或其他應負擔之費用，逾當期繳納期限，管理委員
    會即會發出催繳通知單。（二）經30天期間催告仍不給付者
    ，管委會將依法發出存證信函於區分所有權人。存證信函寄
    出後30日仍未回應，管理委員會得依需要訴請地方調解委員
    會調解，調解未果，訴請法院命期給付應繳之金額及遲延利
    息，遲延利息以未繳金額之年息5%計算，並須支付因催收衍
    生之郵、電、訴訟服務費、訴訟規費及聘請律師費。」。經
    查，被告李志毅積欠之管理費及應給付之律師費分擔額如附
    表所示，業如前述。準此，原告請求被告李志毅給付積欠之
    管理費及律師費分擔額，即屬有據。
  ㈢被告李志毅雖抗辯其自買受系爭房地後即以一戶為居住事實
    存在至今，應以一戶計收管理費云云，然被告李志毅係自11
    1年3月28日完成建物合併，此有其提出之建物所有權狀、竹
    東地政事務所建物測量成果圖為憑（見本院卷二第315至319
    頁、第323至325頁），然查，本件原告請求之管理費係107
    年1月至109年2月，被告遲至111年3月才完成建物合併，之
    前均係具有兩個區分所有權，此事實並無爭議，故在107年1
    月至109年2月間，被告仍有繳交2戶管理費之義務無訛，南
    區28-3住戶早在多年前就已辦理合併為一戶，與被告之情形
    並不相同，管理委員會僅能就區分所有權數形式上認定獨立
    「戶」之單位，並無何不妥之處，且符合等者等之，不等者
    不等之處理之平等原則。被告一再抗辯因系爭社區規約第17
    條第4項規定管理費之繳款單位以獨立門牌為計算基準，與
    民法第799條之1第3項規定不符，亦違反誠信原則、比例原
    則、公平正義之原則、使用者付費原則，均無理由，難以逕
    採。
四、末按給付有確定期限者，債務人自期限屆滿時起負遲延責任
    ；給付無確定期限者，債務人於債權人得請求給付時，經其
    催告而未為給付，自受催告時起，負遲延責任，其經債權人
    起訴而送達訴狀，或依督促程序送達支付命令，或為其他相
    類之行為者，與催告有同一之效力；遲延之債務，以支付金
    錢為標的者，債權人得請求依法定利率計算之遲延利息。但
    約定利率較高者，仍從其約定利率，民法第229條第1項、第
    2項、第233條第1項分別定有明文。查系爭社區規約第17條
    第2、4項約定，系爭社區之管理費應於每期即3 月、9 月繳
    費，區分所有權人若在規定之日期前未繳納應繳金額時，管
    理委員會得訴請法院命其給付應繳之金額及遲延利息，遲延
    利息以未繳金額之週年利率5%計算，有原告提出之系爭社區
    規約影本1 份在卷可參（見本院卷第17至36頁），此部分給
    付自屬給付有確定期限者，是被告李志毅對原告所負管理費
    之債務，依系爭社區規約本應定期按時繳納，其所積欠之各
    期管理費，於本件起訴前自均已屆期，被告李志毅之給付即
    陷於遲延，當應負遲延責任；而原告請求積欠律師費部分，
    則屬無確定期限之給付，自應經原告之催告而未為給付，被
    告李志毅始負遲延責任。準此，原告就其得請求被告李志毅
    給付之金額部分，一併請求自起訴狀繕本送達翌日即110年3
    月22日（於110年3月11日寄存送達，自該日起10日即110年3
    月21日生送達效力，見本院卷一第273頁）起至清償日止，
    按週年利率5%計算之利息，核無不合，自應准許。
五、綜上所述，原告依公寓大廈管理條例第21條之規定及系爭社
    區規約第17條之約定，請求被告李志毅給付如主文第1 項所
    示之金額及利息，洵屬有據，應予准許。
六、本件係就民事訴訟法第427 條第1 項訴訟適用簡易程序所為
    被告敗訴之判決，依同法第389 條第1 項第3 款規定，應職
    權宣告假執行。原告雖陳明願供擔保請求宣告假執行，惟其
    假執行之聲請，僅係促請本院為上開宣告假執行之職權發動
    而已，爰不另為假執行准駁之諭知。
七、本件事證已臻明確，兩造其餘之攻擊防禦方法及所提證據，
    於判決結果不生影響，爰不一一論列，附此敘明。
八、訴訟費用負擔之依據：民事訴訟法第78條。
中　　華　　民　　國　　111 　年　　7 　　月　　15　　日
                  竹東簡易庭  法  官  黃致毅
以上正本係照原本作成。
如不服本判決，須於判決送達後20日內向本庭提出上訴狀（應按
他造當事人之人數附繕本）；如委任律師提起上訴者，應一併繳
納上訴審裁判費。
中　　華　　民　　國　　111 　年　　7 　　月　　15　　日
                              書記官  蕭宛琴
　　　　　　　　　　　　　　　　　　
附表：
編號 被告姓名 每期管理費  欠繳起迄年月 期數 欠繳管理費 欠繳條碼費 律師費分擔額 原告請求金額  1 李志毅 6,000元 (南區) 107年1月至109年2月 5 30,000元 無 2,727元 32,727元 單位：元/新臺幣。日期/民國。